臺灣彰化地方法院民事裁定
111年度消債更字第5號
聲  請  人  
即債務人    吳志恭  
代  理  人  何湘茹律師（法扶律師)  
相  對  人  
即債權人    台新國際商業銀行股份有限公司

法定代理人  尚瑞強  


相  對  人  
即債權人    台灣土地銀行股份有限公司

法定代理人  何英明  
代理人兼送  
達代收人    屈錫田  
相  對  人  
即債權人    台北富邦商業銀行股份有限公司

法定代理人  程耀輝  


相  對  人  
即債權人    凱基商業銀行股份有限公司


法定代理人  魏寶生  


相  對  人  
即債權人    滙誠第一資產管理股份有限公司

法定代理人  莊仲沼  


相  對  人  
即債權人    元大國際資產管理股份有限公司

法定代理人  宋耀明  
代  理  人  唐曉雯  
相  對  人  
即債權人    金陽信資產管理股份有限公司

法定代理人  陳雨利  
代理人兼送  
達代收人    何衣珊  
相  對  人  
即債權人    富邦資產管理股份有限公司

法定代理人  洪主民  


上列當事人聲請消費者債務清理事件，本院裁定如下：
    主  文
債務人甲○○自中華民國111年7月1日上午10時起開始更生程序。
本件更生程序之進行由辦理更生執行事務之司法事務官為之。
    理  由
一、按債務人不能清償債務或有不能清償之虞者，得依本條例所
    定更生或清算程序，清理其債務；債務人無擔保或無優先權
    之本金及利息債務總額未逾新臺幣（下同）1,200萬元者，
    於法院裁定開始清算程序或宣告破產前，得向法院聲請更生
    ，民國107年12月26日修正並公布施行之消費者債務清理條
    例（下稱消債條例）第3條、第42條第1項分別定有明文。次
    按債務人對於金融機構負債務者，在聲請更生或清算前，應
    向最大債權金融機構請求協商債務清償方案，或向其住、居
    所地之法院或鄉、鎮、市、區調解委員會聲請債務清理之調
    解；債務人為前項請求或聲請，應以書面為之，並提出財產
    及收入狀況說明書、債權人及債務人清冊，及按債權人之人
    數提出繕本或影本。協商或調解成立者，債務人不得聲請更
    生或清算。但因不可歸責於己之事由，致履行有困難者，不
    在此限；又自債務人提出協商請求之翌日起逾30日不開始協
    商，或自開始協商之翌日起逾90日協商不成立，債務人得逕
    向法院聲請更生或清算，復為消債條例第151條第1項、第2
    項、第7項及第153條所明定。再按法院開始更生程序之裁定
    ，應載明其年、月、日、時，並即時發生效力；法院裁定開
    始更生或清算程序後，得命司法事務官進行更生或清算程序
    ；必要時，得選任律師、會計師或其他適當之自然人或法人
    一人為監督人或管理人，消債條例第45條第1項、第16條第1
    項分別定有明文。
二、聲請意旨略以：聲請人即債務人甲○○現任職於萬泰工程行擔
    任臨時工，從事綁鐵工作，每月收入約15,000元，前因積欠
    金融機構債務無法清償，曾於90年代間與最大金融機構債權
    人台新國際商業銀行股份有限公司（下稱台新銀行）達成前
    置協商，約定自95年6月起分80期，年利率6.88％，每月還款
    約23,188元，惟因是時需扶養2歲之未成年子女，僅繳款數
    期後，因無力負擔還款金額，故而毀諾，伊毀諾實因不可歸
    責於己之情事致履行有困難，又聲請人主張其無擔保或無優
    先權之債務總額為1,623,558元，未逾1,200 萬元，且未經
    法院裁定開始清算程序或宣告破產，爰依法聲請裁定准予更
    生等語。
三、經查：
  ㈠聲請人之毀諾符合消債條例第151條第7項但書「因不可歸責
    於己之事由，致履行顯有重大困難」之規定：
    聲請人前因對金融機構負欠債務，曾於90年代間與最大債權
    銀行台新銀行成立前置協商，約定自95年6月起，以80期，
    利率6.88％，每月還款23,188元之方案，惟僅依約繳款5期即
    未再繳納，台新銀行遂於95年12月間通報毀諾，此有台新銀
    行民事陳報狀、富邦銀行民事陳報狀在卷為憑（見本院卷第
    47頁、第48頁）。以聲請人每月收入扣除個人必要生活費及
    扶養費用，所餘金額顯已無力依上開協商方案償還債務（詳
    下述），應符合消債條例所稱因不可歸責於己之事由而致履
    行有困難者，而仍得聲請更生。是本件聲請，即需繼而判斷
    聲請人有無不能清償債務或有不能清償之虞之情事存在。
　㈡聲請人每月收入及財產狀況：
  1.查聲請人自陳現任職於萬泰工程行，每月收入約15,000元，
    此有萬泰工程行出具之薪資證明為據（見本院卷第100頁）
    。再經本院依職權調取聲請人勞保投保紀錄、財團法人金融
    聯合徵信中心當事人綜合信用報告─債務清理條例前置協商
    專用債權人清冊、稅務資料及財產清單、集中保管有價證券
    等資料，聲請人之勞保投保狀態為退保，於109年度、108年
    度均未申報綜合所得稅，其所得額均為0元，名下除一輛汽
    車（95年出廠)外，別無其他恆產，均互可勾稽（本院卷第3
    2頁至第34頁、第19頁至第21頁、第104頁至第105頁、第72
    頁至第78頁），堪信聲請人所述屬實。是本院審酌上情，以
    每月平均薪資15,000元，作為計算聲請人目前償債能力之依
    據。
　㈢每月必要支出狀況：
　1.查聲請人自陳本件聲請前二年，每月必要支出費用為膳食費
    6,000元、交通費1,200元、勞健保費4,089元、水電瓦斯費1
    ,500元、電話及網路費599元、醫療費500元、雜支費1,000
    元，合計為14,888元。雖未見其提供任何相關憑證為據，惟
    按債務人必要生活費用，以最近一年衛生福利部或直轄市政
    府所公告當地區每人每月最低生活費1.2倍定之；而衛生福
    利部公告111年度臺灣省平均每人每月最低生活費14,230元
    ，乘以1.2倍即為17,076元，是依上揭說明，債務人主張其
    每月個人必要生活費用為14,888元，合於上開說明，尚屬合
    理。
　2.另聲請人主張每月另需與配偶共同扶養未成年子女1名（93
    年出生)，每月支出扶養費用6,000元等語。此經本院調閱聲
    請人之親屬系統表、戶籍謄本（見本院卷第101頁至第103頁
    ），聲請人主張未成年子女扶養費以6,000元計算，審酌聲
    請人負擔扶養費部分，未逾111年度臺灣省平均每人每月最
    低生活費14,230元之1.2倍即17,076元之半數，尚屬合理。
    從而，聲請人之每月必要支出費用應為20,888元（計算式：
    14,888＋6,000＝20,888)。
　㈣循此，以聲請人每月平均收入15,000元，扣除其每月個人必
    要生活費用支出14,888元、扶養費6,000元，已無剩餘（計
    算式：15,000－14,888－6,000＝-5,888），審酌各債權人所陳
    報之債務總額達3,658,083元【計算式：461,000＋88,000＋48
    ,131＋19,000＋1,319,441＋1,312,340＋96,773＋313,398＝3,658
    ,083】，若加上利息、違約金，其債務金額更高，還款期間
    勢必更長，審酌聲請人現年已56歲，距法定退休年齡僅剩9
    年，並無剩餘資金可供償債，堪認聲請人之收支能力與經濟
    狀況已有不能清償債務之情事，而有藉助更生制度調整其與
    債權人間之權利義務關係而重建其經濟生活之必要，自應許
    聲請人得藉由更生程序清理債務。　
四、從而，本件聲請人已有不能清償其債務之情事，有藉助更生
    制度調整其與債權人間之權利義務關係，以重建其經濟生活
    之必要；復本件查無消債條例第6條第3項、第8條或第46條
    各款所定駁回更生聲請之事由存在，債務人之無擔保或無優
    先權之債務總額亦未逾1,200萬元，則債務人提出本件更生
    之聲請，當屬有據，揆諸首揭說明，應予開始更生程序，並
    命司法事務官進行本件更生程序，爰裁定如主文。
中　　華　　民　　國　　111 　年　　6 　　月　　30　　日
                  民事第二庭    法　　　官　王姿婷
上為正本係照原本作成。
本件不得抗告。
本裁定已於111年7月1日上午10時整時公告。
中　　華　　民　　國　　111 　年　　7 　　月　　1 　　日
                                書  記  官  謝志鑫